臺灣臺中地方法院刑事判決
110年度易字第1669號
公  訴  人  臺灣臺中地方檢察署檢察官
被      告  詹啟玄


                    現另案於法務部○○○○○○○○○○○執行中
選任辯護人  吳允翔律師
上列被告因業務侵占案件，經檢察官提起公訴（110年度偵字第1
6207號），本院判決如下：
    主    文
詹啟玄犯侵占罪，處有期徒刑伍月，如易科罰金，以新臺幣壹仟
元折算壹日。未扣案之犯罪所得新臺幣貳拾萬元沒收，於全部或
一部不能沒收或不宜執行沒收時，追徵其價額。
    犯罪事實
一、莊皓升前與謝翰昌合資購買車牌號碼0000-00之自用小客車
    （下稱系爭汽車），車主登記在謝翰昌名下，經謝翰昌同意
    ，授權莊皓升管理、處分系爭汽車。詹啟玄於民國105年5月
    18日，向莊皓升購買系爭汽車，並由謝翰昌與詹啟玄簽立汽
    車合約買賣書，約定詹啟玄以分期付款方式購買系爭汽車，
    待分期付款之價金全數給付完畢後，再辦理車主變更登記，
    莊皓升並將系爭汽車交由詹啟玄使用，惟分期付款未繳清前
    ，詹啟玄經莊皓升同意，再將系爭汽車出售予張祐綸，並將
    系爭汽車交由張祐綸使用，由張祐綸負責後續之分期付款金
    。不料張祐綸未依約繳交分期付款金及積欠持有期間使用汽
    車之稅金、ETC通行費及路邊停車費等費用，莊皓升代為繳
    納後，即委託詹啟玄前往催討積欠之分期付款金及上開費用
    。詹啟玄即於106年9月12日偕同其友人曾文軒及不詳成年男
    子，共同至張祐綸住處，因尋找張祐綸未著，即請張祐綸之
    父母張永生、徐正秀代為處理債務，雙方並約定隔日至銀行
    交付現金。詹啟玄、曾文軒即於隔日即106年9月13日10時14
    分許，至不詳銀行外，由徐正秀提領現金新臺幣（下同）20
    萬元後，交付20萬元給詹啟玄。不料詹啟玄收受上開20萬元
    後，竟意圖為自己不法之所有，基於侵占之犯意，易持有為
    所有，將之侵占入己，未交付給莊皓升，並為掩飾其犯行，
    令不知情之曾文軒當場點數現金，再手持曾文軒之手機錄影
    存證，並交付由曾文軒簽收之收據1張給徐正秀以為清償證
    明。
二、案經莊皓升告訴後由臺灣臺中地方檢察署檢察官偵查起訴。
    理    由
一、證據能力：
㈠、證人曾文軒、徐正秀、張永生、張祐綸警詢及偵查中未經具
    結之陳述，經辯護人為被告否認證據能力（見本院卷第59頁
    ），此部分之證據，對被告而言係傳聞證據，且證人曾文軒
    、徐正秀、張永生、張祐綸於本院審理時業已到庭具結作證
    ，亦無刑事訴訟法第159 條之2 、第159條之3 之情事，依
    刑事訴訟法第159 條第1 項之規定，無證據能力，不得用以
    證明被告之犯罪事實。
㈡、本案被告以外之人於檢察官偵訊時具結後之證述，既經具結
    擔保其證言之真實性，並為完整連續陳述，復查無受強暴、
    脅迫、詐欺、利誘等外力干擾情事，亦無妨害其自由陳述等
    顯有不可信之情況存在，依刑事訴訟法第159 條之1 第2 項
    規定，具有證據能力。
㈢、本案經本院於審理期日踐行調查證據程序之被告以外之人於
    審判外之書面、言詞陳述，除前述已排除證據能力之部分外
    ，公訴人、被告及選任辯護人於本院審理時對於證據能力均
    未聲明異議，本院審酌後認為該等證據並無違法取證或其他
    瑕疵，且與待證事實具有關連性，均為本院事實認定之重要
    依據，作為本案之證據均屬適當，自得作為判斷之依據。
㈣、本案認定事實引用之卷內其餘非供述證據，並無證據證明係
    公務員違背法定程序取得，依同法第158 條之4 規定反面解
    釋，亦均有證據能力。
二、認定犯罪事實所憑之證據及其認定之理由：
㈠、訊據被告詹啟玄矢口否認有何檢察官提起公訴之業務侵占犯
    行，辯稱：我不是車行員工，一開始是張祐綸沒有繳稅金，
    莊皓升請我去把車子拖回車行，後來車子都是曾文軒在使用
    ，我是協助曾文軒處理債務，張祐綸母親交了20萬元給曾文
    軒，20萬元都是曾文軒拿走的等語（見本院卷第55、56頁）
    。辯護人則為被告辯護略以：被告並非車行員工，只是幫告
    訴人莊皓升介紹客人，有其他正當工作，偶然受委託而處理
    張祐綸部分債務，不該當「業務」侵占之要件。系爭汽車在
    事發時，登記名義人是謝翰昌，告訴人只有1/2之應有部分
    。被告也沒有在事發時向徐正秀收受20萬元，徐正秀稱收錢
    的人是被告，只是推測，也未明確證述主導交付20萬元之人
    是否為被告，被告縱然有收受20萬元也只是清點現金數量。
    張永生之證述也只是聽聞徐正秀轉述，非親自參與，無法採
    信。系爭汽車曾文軒借用期間，遭警方拖走，面臨無法返還
    莊皓升困境，才會向張祐綸及其父母追討20萬元，被告只是
    陪同曾文軒去追討20萬元。系爭汽車曾文軒開回來後，屬於
    動產擔保交易法第26條附條件買賣，尾款告訴人已經不能對
    張祐綸請求，款項應予扣除等語（見本院卷第235-259、303
    、304頁）。
㈡、告訴人莊皓升明確證述有委託被告詹啟玄向張祐綸收取20萬
    元，並輾轉得知實際上已經收取，被告卻未繳回：
　⒈告訴人莊皓升偵查中證述：賣車給張祐倫，是詹啟玄介紹，
    詹啟玄賣給他的，我當初是請詹啟玄去收20萬，因為詹啟玄
    在我那裡作業務，這20萬的名目是稅金、罰單、分期款等，
    我請詹啟玄去跟他結清。會知道這件事，是我另一個員工王
    惟宏跟我說的，王惟宏認識曾文軒，曾文軒有跟王惟宏說詹
    啟玄有收到錢，我當初是請詹啟玄去收張祐綸的錢，不知道
    曾文軒也有去（見他字卷第183、269頁）。
　⒉本院審理時又證述：系爭汽車後來有賣給被告，因為他沒辦
    法一次付完，也沒辦法貸款，所以沒辦法過到他名下，我們
    就寫分期的買賣契約。系爭汽車後來再轉賣給張祐綸，因為
    詹啟玄那時候買這台車，時常沒有按時繳交上面的金額。張
    祐綸使用期間，這台車有欠稅或欠繳罰單的情況，總金額加
    上他該付的車子分期款，總共23、24萬元，包括牌照稅、燃
    料稅2 年份、ETC、停車費、罰單，因為他時間太久沒繳，
    有100 多筆，又衍生出新的罰單，一直累積，還有張祐綸欠
    繳的分期費用。我幫忙繳掉罰單、ETC 。因為這台車當初是
    我跟謝翰昌一起買來投資的，賣給詹啟玄，但是他沒辦法過
    戶，車主掛謝翰昌的名字，實際上是我跟他合夥投資這台車
    ，到後來詹啟玄和張祐綸都沒辦法繳稅金和ETC 費用，我跟
    謝翰昌就一起先把這些處理掉。欠款的部分總共幫忙處理 
    應該有20萬元。20萬元我後來委託被告找張祐綸收，應該是
    106年9月5日之前。這個客人一開始是詹啟玄介紹的，詹啟
    玄要把這台車移給他，所以他們應該有些交情，而且當時詹
    啟玄在我這裡工作、跑業務，我當然就請詹啟玄幫我們收，
    因為詹啟玄跟他比較熟，也知道他在哪裡。王惟宏有跟我說
    ，謝翰昌也有跟我說，王惟宏跟曾文軒有認識，所以曾文軒
    有跟王惟宏講過，王惟宏又去跟謝翰昌講，那時候他們有開
    車行，我們也有配合業務，所以謝翰昌才跟我講這件事情，
    他有問我有沒有收到錢，我跟他說沒有，謝翰昌就說怎麼有
    人跟他說有收到這筆錢，因此我才知道詹啟玄已經收到錢但
    是沒有拿給我。曾文軒是透過詹啟玄介紹認識的。我不知道
    為何被告要找曾文軒陪他去收這筆20萬元，被告去收錢的經
    過我不知道，詹啟玄那時候跟我說他有去找人，但是沒有找
    到張祐綸，也沒有找到張祐綸的家人。我有請詹啟玄將系爭
    汽車拖回車行，但是後來詹啟玄有跟我討論要把這台車借給
    曾文軒使用，因為那台車我拿回來也沒位置放，就答應先讓
    曾文軒使用。我知道系爭汽車在106年9月5日被警察拖走，
    詹啟玄有跟我講（見本院卷第156-157頁）。
㈡、告訴人莊皓升所稱係委由被告向張祐綸收取20萬元，由張祐
    綸之母親徐正秀實際支付，最後並未繳回之證述，有下列證
    據可資補強，應可採信：
　⒈證人謝翰昌偵查中具結後證述：系爭汽車是我和莊皓升合夥
    ，登記我名下，都是給車行出租使用。後來車子賣給詹啟玄
    ，莊皓升有跟我講，因為詹啟玄沒辦法一次拿那麼多錢，所
    以有簽1個分期買賣契約。詹啟玄後來沒辦法繳，後來如何
    處理要問莊皓升，車子稅單、罰單，我收到也都是交給莊皓
    升處理，之前詹啟玄分期繳款狀況有異常，他好像又把車賣
    給另一個人，我也不知道他賣給誰。車子是我和莊皓升一人
    出一半，買下這台車，我們都是車主，只是我掛在我名下，
    車子都是他在處理。我有同意跟授權莊皓升處理，莊皓升也
    都有跟我講他要怎麼處理（見他字卷第356頁）。證人謝翰
    昌之證述，與證人即告訴人莊皓升所證稱系爭汽車相關稅單
    、罰單等，均由莊皓升負責處理相符。而本院依辯護人聲請
    所查詢系爭汽車之車號查詢汽車車籍資料（見本院卷第81頁
    ）及系爭汽車相關公法上給付義務紀錄（見本院卷第89-101
    頁），系爭汽車歷來之燃料費、牌照稅、罰鍰、停車費用等
    ，繳納義務人均為謝翰昌。堪認系爭汽車雖登記謝翰昌為車
    主，然相關費用確為莊皓升負責繳納。
　⒉證人張祐綸偵查中具結後證述：我有跟詹啟玄買BMW汽車，車
    號0000-00，詹啟玄一開始說車子是他的，我可以先租，我
    租幾天，我開一開覺得不錯，我就跟他購買，他才跟我說是
    公司車，我們有約定每月拿現金2萬元給詹啟玄，他說他會
    拿回去繳給公司，我繳了3個月，莊皓升打電話跟我說車款
    都沒到，罰單跟稅也沒有繳，後來莊皓升、詹啟玄怎麼處理
    我不知道，第4個月開始我就直接把錢拿去車行交給莊皓升
    ，後來我覺得繳款壓力太大，我就跟莊皓升協商，有錢再給
    他，車子還是由我使用，後來詹啟玄有出面，說我罰單太多
    ，要我繳清全部雜七雜八費用共20萬，詹啟玄就把車拖走或
    開走，後面20萬不是我處理的，是我父母處理的（見他字卷
    第356、357頁）；本院審理時又證述：系爭汽車我是和被告
    買的，買20萬元，前面沒有見過莊皓升，後面才知道車子是
    莊皓升的。我最起碼繳了7個月以上的錢，有時候1 萬元、
    有時候6000元、有時候8000元，但是1 萬元的情形比較多。
    詹啟玄是事後才來找我，因為我後面直接跟莊皓升對接，我
    直接把錢給他。之後詹啟玄有去我的店面找我，他叫人把車
    子開走，因為我欠蠻多罰單，當初我自己算起來快要10萬元
    。總共欠繳的費用是20萬元，名目太多了，據我所知是以我
    欠罰單為主。是我阿嬤告訴我，我才知道我媽媽有幫我墊付
    20萬元。20萬元的交付我沒有親自參與。莊皓升最後有傳訊
    息，印象中是說我這個錢沒有繳，那他車子就拖走了。我租
    車有簽單據，買車沒有簽，我是跟詹啟玄先租再買，買的時
    候沒有簽契約書（見本院卷第168-171頁）。依證人張祐綸
    之證述，其因向被告詹啟玄購買系爭汽車，後續因貸款及罰
    單等款項無法清償，由告訴人莊皓升向其表示因無法清償車
    子要拖走等語。與證人莊皓升證述系爭汽車原先由其賣給被
    告詹啟玄，再由詹啟玄賣給張祐綸，張祐綸係由詹啟玄介紹
    等情相符。
　⒊證人徐正秀偵查中具結後證述：有車行出面跟我們接洽說張
    祐綸欠稅、罰單，要我們處理。106年間，有2個人，他們自
    稱是車行業務。（提示詹啟玄、曾文軒照片2張）詹啟玄照
    片我認得，他是詹啟玄，另外一個沒頭髮的，我認不出來 
    ，當時是詹啟玄跟1個小弟來找我們。後來我們有去銀行領2
    0萬處理。20萬的事情都是我處理，我先生張永生都在上班
    。他們根據張祐綸的身分證地址找到我家來，詹啟玄帶小弟
    來，詹啟玄說他是車行業務，約我們隔天在大雅麥當勞談車
    款的事，我跟我先生在隔天去麥當勞，詹啟玄說張祐綸欠稅
    單、罰單等，總共就是20萬，他說找不到張祐綸，要我們處
    理，我就說那我們想辦法，約隔天在銀行外面，我湊到錢再
    直接領給他們，隔天就是我一個人去銀行，是由詹啟玄跟小
    弟在銀行外面等，我領20萬現金出來，詹啟玄叫小弟點收，
    他們點完錢就走了。印象中我拿給他們20萬後，詹啟玄他們
    拿給我1張單子，要我簽名，簽完之後就把那張單子給我，
    當作收據，事隔那麼久，我也不知道單子放哪裡去。因為詹
    啟玄都一直叫另外1個人做什麼做什麼，我感覺是詹啟 玄主
    導（見他字卷第357-359頁）；本院審理時又具結證述：有
    見過庭上被告詹先生，那時候他留的頭髮跟現在不一樣，判
    斷是跟本人有點差異。第一次到我們家是說我兒子汽車貸款
    遲遲沒付，第二次就說要付現金20萬元。另外有帶一個人，
    他們一起來收。被告說他是詹先生，拿一張單子說我兒子有
    欠汽車貸款，要來收20萬元，事實貸款是沒有給，找我們父
    母親付。單子上的內容有車號、車型BMW740這些，他只有拿
    一張單子，我沒有看到車子。他只有拿給我看說要付20萬元
    ，沒有提到車行。欠款是汽車貸款、中古的，細目就是BMW7
    40，就這樣而已，內容我沒有怎麼看，因為我不是買車的人
    。我在中山北路銀行外面，領現金20萬元給他。交付20萬元
    時，是詹啟玄、曾文軒一起去找我，點錢是另一個人，不是
    詹啟玄，他們二人一起去收的，一個點錢，收了以後怎麼樣
    我不知道，他們目的就是要來收錢（見本院卷第171-175頁
    ）。依證人證述，其於106年間因兒子張祐綸買賣系爭汽車
    欠繳貸款等費用，被告詹啟玄曾帶另一個人前來收款，其於
    銀行提款20萬元後，係由詹啟玄以外的另一個人點收等語。
    此與證人莊皓升所證述係指示被告詹啟玄負責收款等情相符
    。
　⒋證人曾文軒偵查中具結後證述：之前曾經跟詹啟玄找張祐綸
    母親徐正秀收款20萬，當時20萬是交給詹啟玄，我只有幫忙
    點錢。之前在強盜案件有去作證（按：為本院108年度訴字
    第1960號刑事案件），當時審理中所述屬實，判決書有提到
    當時有勘驗我手機内照片，有拍到我數錢的照片，還有拍到
    徐正秀跟詹啟玄的照片。徐正秀把20萬從銀行櫃臺提出後，
    詹啟玄叫我幫忙點錢，他說要留證據，就拿我手機去錄影，
    便條紙是詹啟玄叫我寫，說要1個收據，所以我照著詹啟玄
    念的内容，寫1張收據給張祐綸媽媽。我們去收款前，詹啟
    玄還有找一個像討債集團的，在前一天有先跟張祐綸爸媽聯
    絡、討論，約在星巴克，隔天才有我跟詹啟玄去收款的事，
    在星巴克過程，我也都只是在旁邊，主要都是詹啟玄跟張祐
    綸父母講（見他字卷第267-272頁）；本院審理時又具結證
    述：系爭汽車106年9月5日在自由路跟民權路口，我駕駛這
    台車被警方拖吊，因為被告詹啟玄叫我開那台車，我記得那
    時候他是叫我開去幫他處理什麼事情，結果在路上就被人家
    攔查，那時候警察看到車牌就把我拖走，那台也不是我的車
    。我完全沒有向車主或者是詹啟玄購買車牌號碼0000-00 這
    台車，只是被告叫我開這台車去幫他做事情就被警察拖走。
    那時候收錢這件事我不知道跟這台車有沒有什麼關係，因為
    收錢那件事是被告叫我陪他去跟人家收錢。院卷第77頁被證
    一單據（上面有寫106 年9 月13日，然後寫張祐綸向本公司
    購買BMW735，應付金額20萬元整，遲未到帳，有蓋印的部分
    是徐正秀，然後身分證號碼，然後已收20萬元整，立此收據
    雙方各執一份以示證明，日期是106 年9 月13日旁邊有蓋指
    印，簽收人是曾文軒。）是我親自簽名的，我是跟詹啟玄一
    起去要跟他收錢的那個人的媽媽收錢，有收20萬元，那時候
    是被告叫我簽收，我並沒有拿到這筆錢，這筆錢全部都是他
    拿走的。去找徐正秀拿20萬元有拿到，時間點的確就是單據
    上寫的106年9月13日。那時候那位阿姨還有帶我們去銀行，
    那時候那筆錢是去銀行領的。那時候我還有錄影存證，那時
    候就是點那筆錢，我只有幫忙點那筆錢而已。是先點錢然後
    再簽收，確定是20萬元才簽單據上的名字，單據的部分也是
    詹啟玄那時候叫我寫的。錢確定沒錯我拿給詹啟玄，他也點
    過了，這件事沒錯我才簽收的。詹啟玄那時候要求我這樣做
    的，我那時候年輕，我想說反正錢已經拿給他應該也沒差，
    所以我才幫忙簽名。我那時候知道那20萬是張祐綸欠他們的
    ，可是我不知道到底是不是因為車子，因為他車子也沒有過
    戶。這筆20萬元我不太清楚是因為什麼事情，因為那時我就
    是被詹啟玄他要求我們去收這筆錢，因為那時候我跟他是在
    夜店共事，應該不是共事算認識，我那時候在夜店工作，他
    跟我認識就有講到Uber車隊的東西，之後才講到這些東西。
    在106年間有跟被告一起去找過張祐綸，張祐綸那時候根本
    沒有出現，他那時候只有被我們找到好像在家裡之類的，那
    時候出現的是他爸媽。當天有把一台車子開走，就是詹啟玄
    叫我開BMW的車，這台車的鑰匙是詹啟玄拿給我的，那時候
    根本還沒到名豐車行就被拖走。名豐車行的老闆應該不只一
    個人，我不確定到底是誰，因為我跟車行也沒有到很熟。我
    那時候開回去不是被要求直接開回租車行，我不是當天就開
    回去車行。是因為被告那時候叫我先把車子留著，然後看後
    續處理狀況怎麼樣，那天那筆錢被拿走的時候，被告自己說
    他要拿去給車行的人，所以他跟我拿走那些錢的。被告那時
    候跟我講他要把錢拿去給車行，重點是那筆錢我不知道他拿
    去哪。我那時候後面知道的狀況是他沒有把錢拿去給車行，
    後面人家打電話跟我說的。我記得那時候好像是車行的人，
    我忘記他的綽號叫什麼，就是你那時候跟他去收的錢後來是
    怎麼一回事，怎麼沒有收到錢等語（見本院卷第286-294頁
    ）。依證人之供述，其確實有於106年9月13日陪同被告向徐
    正秀收款20萬元，並由證人曾文軒點收，點收後再因被告要
    求，而在單據上簽名。與證人徐正秀所證述係被告與另一人
    （即曾文軒）一同向其收取20萬元等情相符。
　⒌綜合上開證據，莊皓升將系爭汽車賣予被告，被告又轉賣予
    張祐綸，而後張祐綸於使用系爭汽車期間，因積欠罰單、分
    期貸款約20萬元，莊皓升代為清償等情，有證人莊皓升、謝
    翰昌、張祐綸之證述一致。莊皓升代為清償後，因系爭汽車
    係由被告介紹轉賣張祐綸，莊皓升遂要求被告向張祐綸催討
    20萬元款項，被告並與曾文軒一同於106年9月13日尋得張祐
    綸母親徐正秀，並由徐正秀代為交付20萬元等情，亦有證人
    莊皓升、徐正秀、曾文軒之證述一致。被告雖辯稱，20萬元
    是曾文軒拿走，並提出曾文軒簽收之單據（見本院卷第77頁
    ）。然查，證人曾文軒前於109年4月28日於本院108年度訴
    字第1960號刑事案件審理時作證，亦曾當庭勘驗曾文軒之手
    機內由被告拍攝之曾文軒收款、數錢之畫面，曾文軒同次庭
    期亦證述稱錢是交予被告，被告在現場拍照並點收，該次庭
    期被告對於曾文軒上開證述，亦明白表示「沒有意見」（見
    他字卷第17-49頁），本院審理時又具狀稱，當時稱沒有意
    見是律師要其說的（見本院卷第103頁），並不否認上情，
    核與證人莊皓升證述係委託被告前往收款，以及證人徐正秀
    明確證述係將款項交付與被告等情相符，已足以證明徐正秀
    交付之20萬元最終係由被告收取，被告卻未依約繳回予莊皓
    升，而該當侵占犯行。何況依據證人即系爭汽車實際車主莊
    皓升之證述，系爭汽車係賣予詹啟玄，詹啟玄轉賣給張祐綸
    ，因此才委託被告向張祐綸催討債務，與曾文軒並無關聯，
    被告前往收款，於徐正秀實際交付20萬元現金後，若有意將
    收款成功之事回報莊皓升，理應自行在簽收單據上簽名，以
    避免後續爭議，卻反而要求與莊皓升不認識之曾文軒點錢以
    及在簽收單據上簽收，更進而錄影，若非有意侵占款項，何
    必為上開反常舉動。至於辯護人雖辯護稱被告所侵占之20萬
    元，告訴人之債權範圍僅有公法上債務等語，然被告係受莊
    皓升之託，前往收取張祐綸所積欠之款項20萬元，其與莊皓
    升約定之任務，即係收取20萬元後應繳回予莊皓升，被告違
    背此一任務，擅自將款項據為己有，即該當侵占罪，與該20
    萬元之名目為何無關。辯護人此部分之主張，尚無可採。
　⒍綜上，本案事證已臻明確，被告侵占犯行已堪認定，應予依
    法論科。
三、論罪科刑：
㈠、侵占業務上持有物之罪，以其所侵占之他人所有物係因執行
    業務而持有為構成要件，若非因執行業務而基於其他委任關
    係持有他人所有物，即與該罪構成要件不符，祇能以普通侵
    占論科。經查，證人即告訴人莊皓升雖於本院證述稱：被告
    詹啟玄是其經營之名豐租賃車行員工，104 年間開始營業被
    告就是車行員工，他有在開幕的照片裡面。工作內容及範圍
    是租車業務，客人來的時候填寫租車資料、介紹客人。算是
    兼職，就是業務性質，用抽成的，沒有底薪，上班時間不固
    定。如果有客人來租車，我再聯絡被告來處理（見本院卷第
    157-159頁）。亦即證稱被告為名豐車行員工，本案侵占款
    項屬被告之業務等語。然證人莊皓升亦證述因車行火災，沒
    有任何給付被告薪資之資料，也沒有幫被告投保勞保（見本
    院卷第159頁）。何況依據本院依辯護人聲請函查之被告勞
    保投保資料，也無被告係任職名豐車行之紀錄（見本院卷第
    85頁），依辯護人提出名豐車行開幕時之臉書貼文，當時亦
    係廣邀各界人士到場參與（見本院卷第271頁），亦難僅以
    被告有參與名豐車行開幕即認定被告為名豐車行員工。卷內
    亦無其他積極證據可證明被告確實為名豐車行員工且本案收
    款行為係屬名豐車行員工之業務。本案卷內事證既無從證明
    被告侵占莊皓升委託收取之20萬元，係因其執行業務而持有
    ，被告將上開款項予以侵占入己，核與業務侵占罪之構成要
    件不符，自僅能論以普通侵占罪。
㈡、行為後法律有變更者，始有刑法第2 條第1 項之從舊從輕主
    義規定之適用，而所謂行為後法律有變更者，係包括構成要
    件之變更而有擴張或限縮，或法定刑度之變更。行為後法律
    有無變更，端視所適用處罰之成罪或科刑條件之實質內容，
    修正前後法律所定要件有無不同而斷。若新、舊法之條文內
    容雖有所修正，然其修正係無關乎要件內容之不同或處罰之
    輕重，而僅為文字、文義之修正或原有實務見解、法理之明
    文化，或僅條次之移列等無關有利或不利於行為人，則非屬
    該條所指之法律有變更，自不生新舊法比較之問題，而應依
    一般法律適用原則，適用裁判時法（最高法院100 年度台上
    字第1616號判決參照）。被告行為後，刑法第335 條第1 項
    業於108 年12月25日修正公布，並自同年月27日施行。修正
    前第335 條第1 項規定：「意圖為自己或第三人不法之所有
    ，而侵占自己持有他人之物者，處五年以下有期徒刑、拘役
    或科或併科一千元以下罰金。」，修正後則規定：「意圖為
    自己或第三人不法之所有，而侵占自己持有他人之物者，處
    五年以下有期徒刑、拘役或科或併科三萬元以下罰金。」然
    該條文僅係配合原先之刑法施行法第1 條之1 第2 項前段之
    罰金換算標準，並為法條文字修正，而無涉行為後刑罰法令
    內容之變更，應無新舊法比較之問題，應逕行適用修正後刑
    法第335 條第1 項之規定。
㈢、核被告詹啟玄所為，係犯刑法第335 條第1 項侵占罪。公訴
    意旨認被告係犯刑法第336條第2項業務侵占罪，依據前開說
    明，容有未洽，然其基本犯罪事實究屬同一，且被告暨辯護
    人亦自始均辯稱並非業務侵占之身分犯，已就此部分為充分
    辯論，爰依法變更起訴法條。
㈣、爰審酌被告不思循正當途徑獲取財物，受告訴人所託代為收
    取款項，竟擅自將收得之20萬元予以侵占，造成告訴人受有
    損失，所為應予非難。又審酌被告否認犯行，迄今並未賠償
    告訴人損失之犯後態度。以及審酌被告於本案行為前並無有
    罪科刑前科紀錄之素行。暨審酌被告於本院審理時所供述之
    教育程度、職業、家庭經濟狀況（見本院卷第304、305頁）
    ，量處如主文所示之刑，並諭知易科罰金之折算標準，以示
    懲儆。
四、沒收部分：
㈠、犯罪所得，屬於犯罪行為人者，沒收之，於全部或一部不能
    沒收或不宜執行沒收時，追徵其價額。刑法第38條之1第1項
    、第3項定有明文。
㈡、經查，本案依照證人莊皓升、徐正秀、曾文軒等人之證述，
    可證明被告於收受徐正秀交付之20萬元後，擅自侵占而未依
    約交付給莊皓升，此屬被告之犯罪所得，應予沒收，於全部
    或一部不能沒收或不宜執行沒收時，追徵其價額。　　
據上論斷，應依刑事訴訟法第299條第1項前段，判決如主文。
本案經檢察官廖聖民提起公訴，檢察官温雅惠到庭執行職務。
中　　華　　民　　國　　111 　年　　6 　　月　　9 　　日
                  刑事第二庭   審判長法  官  陳淑芳
　
                                     法  官  黃光進
　
                                     法  官  徐煥淵
以上正本證明與原本無異。
如不服本判決應於收受送達後20日內向本院提出上訴書狀，並應
敘述具體理由；其未敘述上訴之理由者，應於上訴期間屆滿後20
日內向本院補提理由書（均須按他造當事人之人數附繕本）「切
勿逕送上級法院」。
告訴人或被害人如不服判決，應備理由具狀向檢察官請求上訴，
上訴期間之計算，以檢察官收受判決正本之日起算。
                             　　　　書記官  陳麗靜
中　　華　　民　　國　　111 　年　　6 　　月　　9 　　日
附錄本案論罪科刑法條　　　　　　　　　　　　　　　　　　中華民國刑法第335條
意圖為自己或第三人不法之所有，而侵占自己持有他人之物者，
處5年以下有期徒刑、拘役或科或併科3萬元以下罰金。
前項之未遂犯罰之。